【裁判字號】    89,上易,1870
【裁判日期】    890629
【裁判案由】    竊盜
【裁判全文】
臺灣高等法院刑事判決                  八十九年度上易字第一八七號
    上  訴  人
    即  被  告  甲○○
    選任辯護人  張清浩
右上訴人因竊案件，不服臺灣新竹地方法院八十七年度易字第一三二一號，中華民
國八十九年二月二十九日第一審判決（起訴案號：臺灣新竹地方法院檢察署八十七年
度偵字第五０九六號），提起上訴，本院判決如左：
    主      文
上訴駁回。
    事      實
一、甲○○前於民國八十三、八十四年間因肅清煙毒條例、違反麻醉藥品管理條例等
    案件，經本院於八十五年三月六日，以八十五年度聲字第一九五號裁定應執行有
    期徒刑四年確定，其於八十五年七月十三日假釋出監，並於八十七年七月十六日
    縮刑期滿而執行完畢。其因施用毒品致有幻聽、被監視妄想、觸幻覺等症狀，致
    有精神病史而曾於前臺灣省立豐原醫院、財團法人彰化基督教醫院、前臺灣省立
    桃園療養院精神科就診，其於八十七年七月二十八日前一日，復因施用毒品安非
    他命，使其上開精神症狀更為惡化已達精神耗弱之程度，乃於八十七年七月二十
    八日下午三時十分許，意圖為自己不法之所有，駕駛己有車號ＮＴ─八００九號
    自小客車，停放在新竹縣新埔鎮○○里○○路○段四十號內思高級工業學校園內
    ，前往該校禮堂兼體育館一樓內，乘無人注意之際，持現場他人所有螺絲起子一
    支，著手竊取該校所有二台自動飲水機，於拆下其中一台自動飲水機之不鏽鋼外
    殼及濾心時，於當日下午三時二十分許，為該校總務主任乙○○發現制止而未得
    逞，並報警查獲。
二、案經新竹縣警察局新埔分局報請臺灣新竹地方法院檢察署檢察官偵查起訴。
    理      由
一、訊據上訴人即被告甲○○矢口否認有右揭竊犯行，辯稱：當天我有開車到內思
    高級工業學校，要去上所，撿零錢，當時因我施用安非他命太多，以致精神不
    佳，沒有要偷的意圖云云。
二、惟查被告於右揭時地，持螺絲起子一支，竊取前開二台自動飲水機，於拆下其中
    一台自動飲水機之不鏽鋼外殼及濾心時，當場為內思高級工業學校總務主任乙○
    ○據報制止而未得逞等情，業據現場目擊證人劉永洲於本院訊問時及證人乙○○
    於警訊、原審調查及本院訊問時證述詳確，並有被告持用之螺絲起子一支扣案可
    證，及贓證物品認領保管收據附卷可稽。依乙○○在本院訊問時證述：「我是聽
    到劉永洲向我報告說有人在拆學校的飲水機，問我是否學校有請人來維修飲水機
    ，我說沒有，我就過去看，我看見甲○○在拆飲水機的機座；我問他何以來拆飲
    水機，他說是學校請他來維修，我問他是學校何單位請他，他說是學校的總務處
    ，我再問他是總務科何人請他來，他卻反問我是誰，我說是學校的老師，他要我
    拿教師證出來給他看‧‧‧，禮堂是整座的飲水機，因為是二台連在一起，他拆
    其中的一台，他拆下濾心及外殼‧‧‧，當時禮堂屋頂在翻修，有人在工作，飲
    水機是放在禮堂的另一房間內」等語觀之，足見上開自動飲水機係二台相連在一
    起，而被告已拆下其中一台飲水機之外殼及濾心，堪資認定，原審認被告係拆二
    台自動飲水機外殼及濾心，顯屬誤會，應予更正。至被告私自前往該校禮堂放置
    自動飲水機之房間內，拆下其中一台飲水機之外殼及濾心，因該二台自動飲水機
    相連在一起，足見被告係欲竊取該二台自動飲水機，尚未得手，即被劉永洲、乙
    ○○發現，並非意在損壞該飲水機，亦堪資證定，被告所辯欲上所及撿零錢，
    並無竊之故意及辯護人辯稱被告係誤認安非他命藏在飲水機之濾心內而欲將之
    挖出，僅係毀損行為云云，顯係卸責避就之詞，不足採信。
三、查螺絲起子客觀上足對人之身體、生命構成威脅，具有危險性，堪認為兇器。核
    被告甲○○所為，係犯刑法第三百二十一條第二項、第一項第三款之攜帶兇器竊
    盜未遂罪。公訴人認被告係涉犯刑法第三百二十一條第一項第三款之攜帶兇器竊
    盜既遂云云，惟查，被告拆卸其中一台飲水機之不鏽鋼外殼及濾心時，即被查獲
    制止，業據上開證人乙○○、劉永洲於本院證述綦詳，而前開二台飲水機係相連
    在一起，被告意在竊取該二台飲水機，但被告並未將竊得之物，置於自己之實際
    管領支力之下，顯見被告之犯行，未致生竊盜結果，應屬未遂階段，公訴意旨容
    有誤會。按被告前於八十三、八十四年間因肅清煙毒條例、違反麻醉藥品管理條
    例等案件，經本院於八十五年三月六日，以八十五年度聲字第一九五號裁定應執
    行有期徒刑四年確定，於八十五年七月十三日假釋出監，並於八十七年七月十六
    日縮刑期滿而執行完畢，有本院被告全國前案紀錄表在卷可按，其前受有期徒刑
    執行完畢，於五年以內再犯本件最重本刑為有期徒刑以上之罪，為累犯，應依刑
    法第四十七條之規定加重其刑，又被告已著手於拆卸飲水機不鏽鋼外殼及濾心，
    惟未生將竊得之物置於自己之實際管領支配力下之結果，其犯罪尚屬未遂，依刑
    法第二十六條前段之規定，按既遂犯之刑減輕之。另被告患有精神病症，有前臺
    灣省立桃園療養院診斷證明書、病歷紀錄及前臺灣省立豐原醫院於八十八年六月
    二十五日出具之（八八）豐醫病字第二六五七號函、精神科病歷、診斷證明書暨
    財團法人彰化基督教醫院精神科病歷等件在卷可憑，其於案發當天解送臺灣新竹
    地方法院檢察署檢察官訊問時，其言詞閃爍，答非所問，精神恍惚，疑似有吸毒
    等情，亦經記明偵訊筆錄在卷可查，而其行為時，再因施用毒品使其精神病狀更
    為惡劣，堪認被告對外事務知覺理會判斷力較常人為差，為精神耗弱人，依刑法
    第十九條第二項規定，遞減輕其刑。以上刑之加減，應先加後減之。
四、原審認被告罪證明確，適用刑法第三百二十一條第二項、第一項第三款、第二十
    六條前段、第十九條第二項、第四十七條、第八十七條第二項、第三項、第九十
    二條之規定，並審酌被告之病情，犯罪時所受之刺激、犯罪之手段、竊取之財物
    對被害人危害之程度尚輕等一切情狀，量處有期徒刑三月，並以被告係精神耗弱
    而減輕其刑，依法宣告於刑之執行完畢或赦免後令入相當處所，施以監護三年，
    另說明被告涉案當時之精神狀況，既已達精神耗弱狀態之程度，顯然其於行為時
    ，對外界事務之判斷能力，較普通人之平均程度，顯然減退，惟其所犯本案之手
    段、竊取財物，非屬嚴重危害社會、他人之暴力犯行，並於到院審理之應答情況
    ，與一般人差異不大，其現有固定工作維持家計，因認尚未達施以監禁保護程度
    ，是對其施以保護管束三年以代監護。扣案之螺絲起子一支，已據被告否認所有
    ，並經上開證人乙○○證述現場確有工程進行中，是被告所辯現場取得之情，應
    非虛妄，此外查無其他證據可資證明該螺絲起子確為被告所有，而不予宣告沒收
    ，認事用法，核無不合，被告上訴意旨否認有竊之故意，為無理由，應予駁回
    。
據上論斷，應依刑事訴訟法第三百六十八條判決如主文。
本案經檢察官劉靜婉到庭執行職務。
中    華    民    國    八十九    年      六        月      二十九      日
                            臺灣高等法院刑事第十五庭
          審判長法  官  房  阿  生
                                      法  官  莊  明  彰
                                      法  官  胡  泉  田
右正本證明與原本無異。
不得上訴。
                                      書記官
中    華    民    國    八十九    年      七        月        三        日
附錄：本案論罪科刑法條全文
刑法第三百二十一條
犯竊盜罪而有左列情形之一者，處六月以上五年以下有期徒刑：
一、於夜間侵入住宅或有人居住之建築物、船艦或隱匿其內而犯之者。
二、毀越門扇、牆垣或其他安全設備而犯之者。
三、攜帶兇器而犯之者。
四、結夥三人以上而犯之者。
五、乘火災、水災或其他災害之際而犯之者。
六、在車站或埠頭而犯之者。
前項之未遂犯罰之。


司法院資訊處製作；財團法人民間司法改革基金會備份。
